臺灣高等法院刑事判決　　　　　　　　　　　　　九十二年度上訴字第三六二五號
　　上　訴　人　臺灣士林地方法院檢察署檢察官
　　被　　　告　甲○○
　　選任辯護人　陳雲惠　律師
右上訴人因被告偽造文書案件，不服臺灣士林地方法院九十二年度訴字第四三九號，
中華民國九十二年九月十七日第一審判決（起訴案號：臺灣士林地方法院檢察署九十
二年度偵字第四○五五號），提起上訴，本院判決如左：
    主  文
上訴駁回。
    理  由
一公訴要旨：
　檢察官指被告於民國九十一年九月間，擬為賴王玉霞申請聘僱外籍家庭監護工，因
  欠缺合格醫院醫師開具之雇主申請聘僱家庭外籍監護工專用診斷證明書（下稱專用
  診斷書，依規定受監護人須符合巴氏量表三十分以下），遂與林佑璘、徐紹洋（原
  名徐明樑）合謀，輾轉推由林佑璘、徐紹洋以新台幣二千元之對價，委託自稱「林
  明松」之不詳年籍男子，妄冒財團法人長庚紀念醫院林口醫學中心（現改制該院林
  口分院，下稱林口長庚醫院）名義，偽造賴王玉霞曾於九十一年十月七日在該院應
  診之專用診斷證明書一件，進而由林佑璘持交縱橫開發有限公司行使，於九十一年
  十月三十日向行政院勞工委員會申辦聘僱家庭外籍監護工。因認被告涉有共同行使
  偽造私文書罪嫌，依刑法第二百十六條、第二百十條向原審聲請以簡易判決處刑。
二本院之判斷：
　(一)檢察官指被告涉有前述罪嫌，係以被告自承委由林佑璘申請外籍監護工，並依證
    人徐紹洋於偵查中之證述，以及卷附委任招募契約書、委任書、雇主聘僱外籍勞
    工申請表及偽造之專用診斷證明書、林口長庚醫院（九一）長庚醫北字第五五七
    九號函，為其論據。惟查：
    1.被告於偵審中，始終否認有何共同偽造文書或進而行使之犯行，辯稱：林佑璘
      只要其提供醫院診斷證明書、
      乙種診斷證明書以憑辦理申請手續，不知何以會有偽造林口長庚醫院診斷證明
      書，其未在雇主聘僱外籍勞工申請表上蓋章，委託林佑璘當時曾授權代刻印章
      一枚使用等語。
    2.證人徐紹洋在偵查中，雖不否認曾於前述時、地受託委請自稱林明松之人代辦
      卷附專用診斷書，供稱：「本件是林佑麟拿申請外勞基本資料、醫生乙種診斷
      證明書給我，說僱主要申請之被照顧人之病，但沒有辦法開具符合巴氏量表三
      十分以下之診斷證明書，問我們看有沒有認識之醫生可幫忙開。然後我接受委
      託，就請林明松先生去處理。隔了二星期左右，林明松就拿賴王玉霞申請監護
      工專用診斷證明書到我公司給我」（偵字第四○五五號卷第三十三頁）。但依
      其所述內容，尚無片言提及其與被告有何接觸，自不足以據此證明被告與徐紹
      洋或「林明松」共同偽造專用診斷證明書進而行使。
    3.卷附委任招募契約書、委任書均係由林佑麟以僱主代理人身分與縱橫開發有限
      公司簽立，被告並未參與簽署（同上偵卷第七頁、第十頁、第十一頁）。至於
      林口長庚醫院（九一）長庚醫北字第五五七九號函所附雇主聘僱外籍勞工申請
      表，雖蓋有被告之印章，但依證人林佑璘在原審所為證言，被告委託申請監護
      工時，林佑璘確僅要求提出醫院診斷證明書、
      未告知應有特定醫院之診斷證明書及巴氏量表，與被告前開辯解內容並無不符
      ，顯見該申請表上之印章亦非被告所蓋。再依證人林佑璘於原審所述「我疏忽
      沒有告訴被告（要特定醫院的診斷證明書及巴氏量表）」、「被告寄國泰醫院
      的診斷證明書、戶口名簿及
      楚，我不好意思說（她用的診斷書不對）」、「被告把寄給我的資料交給我，
      我就交給徐（紹洋），後來徐再交給我掛號單及診斷證明書」等情，益見被告
      除依林佑璘指示提出國泰醫院診斷證明書及戶口名簿、
      嗣後所委申請事務進行情況、乃至其中涉及偽造林口長庚醫院診斷書及行使情
      節俱無所悉。至於林佑璘在原審供稱「我在把資料交給徐紹洋時，並沒有說僱
      主沒有辦法符合巴氏量表三十分以下的診斷證明書」，雖與徐紹洋證述林佑璘
      表示僱主沒有辦法開具符合巴氏量表三十分以下之診斷證明書互有齲齬，然此
      部分交涉經過僅存在於林、徐二人之間，縱令徐紹洋所述不虛，亦僅能證明林
      佑璘曾經為此傳聞性質之陳述而已，既非得自被告親口告知，自不足以遽認被
      告明知應另提供合法專用診斷證明文件，遑論據此推斷其知悉而參與本案偽造
      文書情事。
  (二)原審以卷存積極證據尚不足以證明被告犯罪，依據刑事訴訟法第四百五十二條、
    第三百零一條第一項改行通常訴訟程序判決無罪，適用法則並無違誤。檢察官上
    訴意旨，仍執徐紹洋所為陳述，指其既曾親聞林佑璘表示僱主沒有辦法開具符合
    巴氏量表三十分以下之診斷證明書，應可證明被告知情而參與犯罪，並指證人林
    佑璘所為有利被告之證詞違常偏頗、有為被告脫免罪責之嫌云云。但犯罪事實之
    認定，應憑足可超越合理懷疑之積極證據為之，倘積極證據不足證明被告犯罪，
    縱令被告之抗辯或反證尚有疵累，仍不能以此資為積極罪證應予採信之理由（參
    照最高法院三十年上字第四八二號判例）。本件檢察官聲請調查之證據既不足以
    證明被告與他人確有共犯之意思聯絡及行為分擔，原審依職權調查結果，復認林
    佑璘所為證詞與被告之辯解並無不合，此項依刑事訴訟法第一百六十三條規定踐
    行之調查，既未發見其他足可補足檢察官舉證欠缺之積極證據，自可援以支持因
    罪證不足而應諭知被告無罪之終局判斷，無論於訴訟上之真實發見或公平正義之
    維護均無不合。上訴論旨指摘原判決認事欠妥求予撤銷，為無理由，應予駁回。
三依刑事訴訟法第三百六十八條判決如主文。
本案經檢察官劉靜婉到庭執行職務。
中　　　華　　　民　　　國　　九十三　　年　　　三　　　月　　 十九 　　日
                              臺灣高等法院刑事第十八庭
                                  審判長法  官　吳　    敦
                                        法  官　梁  宏  哲
                                        法  官　林  勤  綱
右正本證明與原本無異。
如不服本判決，應於收受送達後十日內向本院提出上訴書狀，其未敘述上訴之理由者
並得於提起上訴後十日內向本院補提理由書（均須按他造當事人之人數附繕本）。
                                        書記官  王  增  華
中　　　華　　　民　　　國　　九十三　　年　　　三　　　月　　 十九 　　日
